臺灣高等法院刑事判決　　　　　 100年度上重更(一)字第31號
上　訴　人　臺灣臺北地方法院檢察署檢察官
上　訴　人
即　被　告　陳順進
指定辯護人　法律扶助基金會郭至卓律師
上列上訴人因被告強盜等案件，不服臺灣臺北地方法院98年度重
訴字第23號，中華民國99年12月30日第一審判決（起訴案號：臺
灣臺北地方法院檢察署98年度偵字第20060、23523號），提起上
訴，判決後經最高法院發回更審，本院判決如下：
    主  文
原判決撤銷。
陳順進犯強盜殺人罪，處無期徒刑，褫奪公權終身；扣案西瓜刀
壹支沒收。又犯殺人未遂罪，處有期徒刑捌年；扣案西瓜刀壹支
沒收。應執行無期徒刑，褫奪公權終身；扣案西瓜刀壹支沒收。
    事  實                                                                
一、陳順進於民國98年初即失業閒賦在家，因積欠職棒簽賭帳款
    ，及身染毒癮缺錢購買毒品，經濟困窘，缺錢花用，竟意圖
    為自己不法所有，決意強盜劫財，於98年8 月29日中午某時
    許，先前往臺北市萬華區某五金行購買客觀上足以對人之生
    命、身體安全構成威脅，可供兇器使用之西瓜刀1 支，作為
    劫財工具及殺害妨害其強盜劫財者之工具，旋返回臺北市萬
    華區○○○路○ 段209 號4 樓401 租屋處，更換衣服並將西
    瓜刀1 支藏置在橘色手提包內，以步行之方式前往臺北市萬
    華區一帶之商家，尋找下手作案之目標。迨於同日下午3 時
    57分許，陳順進前往施國安所經營位於臺北市○○區○○路
    1 段188 號「金成記銀樓」，見該銀樓內有店員陳素娥（施
    國安之同居人）、謝幸娟（施國安之妻）及施德源、施德霖
    （以上2 人均為施國安之子），不敢貿然行搶，乃佯欲購買
    金飾，在施德源之招呼下，陳順進佯裝物色銀樓內金飾，伺
    機觀察店內動態，約20分鐘後，施德霖上樓休息，施德源則
    因前往他處取回送修手錶離開銀樓，陳順進見店內僅由陳素
    娥、謝幸娟2 人看顧，認為時機成熟，遂將預藏在橘色手提
    包內之西瓜刀1 支取出，手持西瓜刀指向陳素娥、謝幸娟，
    對其2 人喝令：看這裡，我要搶東西等語，其明知以西瓜刀
    砍殺人之頸部、腹部，將導致大量出血，足以致人於死。竟
    仍持西瓜刀由右向左砍殺陳素娥頸部1 刀，造成陳素娥頸部
    受有長14公分、寬4 公分刀傷、刀傷傷及頸椎、氣管、動脈
    ，肩部受有3 公分拖曳刀傷後倒地。陳順進復走進櫃檯內後
    ，對謝幸娟喝令：不許叫、不許聲張等語，並持前開西瓜刀
    砍殺謝幸娟頸部2 刀，再詢問謝幸娟銀樓電燈開關之位置，
    擬關閉燈光，避免行凶奪財犯行遭店外行人看見，因謝幸娟
    未及時回答，引發陳順進不滿，恐其呼救，其明知以西瓜刀
    砍殺人之臉部、胸腔，將導致大量出血，亦足以致人於死，
    竟另萌殺人故意，持前開西瓜刀砍殺謝幸娟左臉部、胸口、
    左手臂、右前手臂各1 刀，致謝幸娟受有兩側頸部深度切割
    傷約20×4 公分（右側）及20×4 公分（左側）、兩側胸鎖
    乳突肌斷裂與兩側頸靜脈斷裂、左臉撕裂傷約8×4公分、前
    胸撕裂傷約8×1公分、右手前臂撕裂傷約2×1公分、左手深
    部撕裂傷約6×1公分、出血性休克等傷害，謝幸娟恐再遭陳
    順進持刀砍殺，以手指出電源開關處，陳順進乃於關閉電源
    之際，見遭砍後已倒地頭部朝電源開關處之陳素娥尚有氣息
    ，竟再持刀砍殺陳素娥頸部、左腹部各1 刀，致陳素娥受有
    左下腹7.5 公分刀傷。謝幸娟、陳素娥因分別受有前開傷害
    而不能抗拒後，陳順進旋搜刮該銀樓內擺設之金戒指及寶石
    戒指各1 盤，強盜得手後放入手提包內，即將上開其所有供
    犯罪所用之西瓜刀1 支，棄置在現場而逃逸。陳素娥遭陳順
    進砍殺後，於送醫途中因出血過多引發出血性休克死亡，謝
    幸娟則嗣經施國安報警後，經警方將謝幸娟立即送醫救治，
    始倖免於死。陳順進為了逃避追緝，先在臺北市萬華區○○
    ○路○ 段211 巷道路旁，將沾染血跡之內衣丟棄，復返回其
    臺北市萬華區○○○路○ 段209 號4 樓401 租屋處清洗、換
    裝，將沾有血跡之上衣、褲子及球鞋放入前開手提袋內後丟
    棄，旋搭乘車牌號碼不詳之計程車前往板橋火車站，在板橋
    火車站附近理髮後，轉乘車牌號碼不詳之計程車前往新竹市
    尋獲友人陳佑展，以強盜而得的金戒指，透過陳佑展介紹，
    購買海洛因施用解癮（陳佑展所涉贓物罪嫌，另由檢察官偵
    辦，陳順進所涉施用毒品部分，業經觀察、勒戒及強制戒治
    執畢）。嗣於98年8 月30日上午6 時55分許，經警據報在其
    友人林玉山位於新竹縣竹東鎮○○路○ 段147 號1 樓租屋處
    ，拘捕陳順進到案，並在其背包內起獲金戒指311 枚、鑲鑽
    （寶石）金戒指55枚；另在陳佑展工作之上鋒號漁船船艙，
    扣得金戒指7 枚（經施國安領回），而循線查悉上情。
二、案經被害人謝幸娟訴由臺北市政府警察局萬華分局報請臺灣
    臺北地方法院檢察署檢察官偵查起訴及臺灣臺北地方法院檢
    察署檢察官相驗後自動檢舉簽分偵查起訴。
    理  由                                                                
壹、證據能力：
一、按鑑定人由審判長、受命法官或檢察官就下列之人選任1 人
    或數人充之：一就鑑定事項有特別知識經驗者。二經政府機
    關委任有鑑定職務者；鑑定之經過及其結果，應命鑑定人以
    言詞或書面報告；法院或檢察官得囑託醫院、學校或其他相
    當之機關、團體為鑑定，或審查他人之鑑定，並準用刑事訴
    訟法第203 條至第206 條之1 規定，刑事訴訟法第198 條、
    第206 條第1 項、第208 條第1 項分別定有明文。(一)扣案西
    瓜刀刀柄轉移棉棒血跡經鑑定結果，與被害人DNA-STR 型別
    相符，刀柄轉移棉棒DNA 與被告Y 染色體DNA-STR 型別相符
    等情，有內政部警政署刑事警察局98年10月16日刑醫字第09
    80125292號鑑驗書1 份在卷可按（見原審98年度重訴字第23
    號卷〈下稱原審卷〉(一)第85頁至第86頁）。(二)臺灣大學醫學
    院附設醫院99年8 月16日校附醫精字第0994700127號函文檢
    送之精神鑑定報告書1 份存卷可考（見原審卷(二)第149 頁至
    第157 頁）。(三)臺北市立聯合醫院99年1 月19日北市醫松字
    第09930017500 號函文所檢附之精神鑑定報告書1 份附卷可
    稽（見原審卷(一)第217 頁至第222 頁）。(四)行政院國軍退除
    役官兵輔導委員會臺北榮民總醫院100 年5 月11日北總精字
    第1000011142號函（見本院100 年度上重訴字第8 號卷〈下
    稱本院上訴審卷〉(一)第79頁至第82頁），或由檢察官指揮員
    警送請鑑定或由法院囑託鑑定，依上開說明，有證據能力。
二、傳聞法則乃對於被告以外之人於審判外之言詞或書面陳述，
    亦即針對被告以外之人於審判外以言詞或書面所為之供述證
    據而為規範。本件扣案證物（詳後述），係以物品之存在本
    身做為證明事實之證據；卷附現場相片及監視錄影設備翻拍
    照片，乃以科學、機械之方式，對於所拍攝內容所為忠實且
    正確之記錄，上開物品、照片在性質上亦非供述證據，無刑
    事訴訟法第159 條第1 項規定之適用。
三、「被告以外之人於審判外之言詞或書面陳述，除法律有規定
    者外，不得作為證據。」刑事訴訟法第159 條第1 項定有明
    文。惟按「被告以外之人於審判外之陳述，雖不符前四條之
    規定，而經當事人於審判程序同意作為證據，法院審酌該言
    詞陳述或書面陳述作成時之情況，認為適當者，亦得為證據
    。當事人、代理人或辯護人於法院調查證據時知有第159 條
    第1 項不得為證據之情形，而未於言詞辯論終結前聲明異議
    者，視為有前項之同意。」同法第159 條之5 定有明文。檢
    察官、被告及辯護人迄本院言詞辯論終結前對於後述證人之
    證詞均未聲明異議，檢察官、被告及辯護人並明確表示同意
    引用本案做為證據等語（見本院更一審（即本審）卷第54頁
    、第115 頁至第118 頁），依上開說明，有證據能力。
貳、實體方面：
一、訊據被告即上訴人陳順進對持西瓜刀1 支在上址「金成記銀
    樓」先後砍殺被害人陳素娥、謝幸娟後，強盜財物之客觀事
    實，迭據其於警詢、檢察官偵訊、原審、本院上訴審及本院
    更一審坦認不諱，惟辯稱：不清楚自己當時為什麼會這樣做
    ，我之前在臺北市立聯合醫院松德院區有因毒癮問題，前往
    就診，有服用該醫院之戒毒藥物，當天早上、中午各服用一
    次，在未休息情況下產生精神上變化，且跟老婆吵架，賭氣
    才會去買西瓜刀，是否在藥物影響下，神智不清才會這樣做
    云云。其辯護人則辯稱：案發當日上午，被告在住處與其配
    偶陳虹因金錢爭吵負氣離家，於積欠職棒簽賭帳款約100 萬
    元及身染毒癮缺錢購買毒品雙重壓力下，因而罹犯本案，且
    依醫院對被告作精神鑑定結果，被告應係控制衝動能力降低
    所致云云。經查：
  (一)被告陳順進因失業閒賦在家，且積欠職棒簽賭帳款，及身染
    毒癮缺錢購買毒品，決意強盜劫財，於上揭時日先購得西瓜
    刀1 支後，旋返家更換衣服並將西瓜刀藏置在橘色手提包內
    ，以步行之方式前往臺北市萬華區一帶之商家，尋找下手作
    案之目標。嗣擇定當時人員較少之「金成記銀樓」作為犯案
    目標後，佯裝物色銀樓內金飾，伺機觀察店內動態，俟該銀
    樓男店員先後離開店內，僅由陳素娥、謝幸娟2 人在櫃檯顧
    店，陳順進認時機成熟，遂將預藏在橘色手提包內之西瓜刀
    取出，手持西瓜刀指向陳素娥、謝幸娟，致渠2 人分別受有
    前述傷勢而不能抗拒後，旋搜刮該銀樓內擺設之金戒指及寶
    石戒指各1 盤，強盜得手後放入其手提包內，隨即將上開其
    所有供犯罪所用之西瓜刀1 支棄置在現場逃逸等情，迭據其
    於警詢、檢察官偵訊（見98年度偵字第20060 號卷〈下稱偵
    查卷〉(一)第6 頁至第8 頁、偵查卷第126 頁至第129 頁）、
    原審（原審卷(一)第13頁至第14頁、第153 頁背面至第154 頁
    、原審卷(二)第172 頁背面至第180 頁）、本院前審（本院上
    訴審卷第106 頁背面）及本院更一審審理時（本院更一審卷
    第53頁背面）供承在卷，核與證人即告訴人謝幸娟於原審及
    本院更一審審理時證述基本事實相符（見原審卷(二)第38頁背
    面至第40頁、本院更一審卷第90頁正、背面）。且被告進入
    「金成記銀樓」，初始佯裝購買金飾，假意挑選戒子，伺機
    觀察店內動靜，待店員施德霖上樓休息，施德源離開前往他
    處取送修手錶，店內無其他客人，僅由陳素娥、謝幸娟2 人
    看店時，動手為上述強盜殺人之犯行，嗣施德源在返回「金
    成記銀樓」時，被告已持刀砍殺陳素娥、謝幸娟2 人，並強
    盜店內金飾等情，亦據證人施德源於警詢及檢察官偵訊時陳
    述明確（見偵查卷(一)第19頁至第21頁、第172 頁背面）。而
    被告犯案後為了逃避追緝，先在臺北市萬華區○○○路○ 段
    211 巷道路旁，將沾染血跡之內衣丟棄，復返回其前開住處
    清洗、換裝，將沾有血跡之上衣、褲子及球鞋放入前開手提
    袋內後丟棄，旋搭乘車牌號碼不詳之計程車前往板橋火車站
    ，在板橋火車站附近理髮後，轉乘車牌號碼不詳之計程車前
    往新竹市尋獲友人陳佑展，以強盜而得的金戒指，透過陳佑
    展介紹，購買海洛因施用解癮。嗣於98年8 月30日上午6 時
    55分許，經警據報在其友人林玉山位於新竹縣竹東鎮○○路
    ○ 段147 號1 樓租屋處，拘捕陳順進到案，並在其背包內起
    獲金戒指311 枚、鑲鑽（寶石）金戒指55枚，另在陳佑展工
    作之上鋒號漁船船艙扣得金戒指 7枚等情，亦據證人即被告
    之妻陳虹證述：被告返家換裝及拿取2 千元後，告以要跑路
    了隨即離家等語，證人即目擊被告逃逸之廖國彬、葉秀錦於
    警詢證述：目擊被告沿路逃逸離開過程等情，暨證人陳佑展
    於警詢及檢察官偵訊時稱稱：被告前往新竹找其購買毒品施
    用等情，證人林玉山證述：被告犯案後到新竹找其，及借住
    其上址租屋處遭警查獲過程等情明確（見偵查卷(一)第15頁至
    第18頁、第25頁至第36頁、第134 頁至第135 頁、第138 頁
    至第139 頁）。此外，並有檢察官履勘現場筆錄、贓物認領
    保管單、臺北市政府警察局萬華分局現場蒐證相片8 幀、贓
    證物照片24幀、監視器相片22幀、刑案現場相片30幀、臺北
    市政府警察局萬華分局98年11月4 日北市警萬分刑字第0983
    2735500 號函暨檢附之現場履勘報告、內政部警政署刑事警
    察局98年10月16日刑醫字第0980125292號鑑驗書、98年9 月
    4 日刑紋字第0980120488號鑑驗書、98年9 月11日刑紋字第
    0980125298號鑑驗書、刑案現場相片170 張及原審勘驗現場
    監視錄影翻拍相片1 份附卷足憑（見98年度相字第612 號卷
    〈下稱相驗卷〉第18頁至第20頁、偵查卷(一)卷第61頁至第76
    頁、第83頁至第108 頁、第152 頁、原審卷(一)第55頁至第10
    1 頁、第102 頁至第144 頁、原審卷(二)第55頁至第96頁），
    及西瓜刀1 支扣案足證。是被告強盜殺人、殺人未遂之事實
    ，足堪認定。
  (二)被害人陳素娥因遭被告持西瓜刀砍殺，受有頸部長14公分、
    寬4 公分刀傷，刀傷傷及頸椎、氣管、動脈，肩部受有3 公
    分拖曳刀傷、左下腹7.5 公分刀傷等傷勢，因出血過多引發
    出血性休克死亡等情，業據臺灣臺北地方法院檢察署檢察官
    督同檢驗員相驗屬實，有相驗筆錄、相驗屍體證明書、檢驗
    報告書各1 份及相驗相片28幀等在卷可稽（見相驗卷第17頁
    、第25頁至第38頁）。且經鑑定人即檢驗員李漢宗於原審證
    述：死者（陳素娥）是頸部被砍1 刀，刀向繼續拉過去所以
    畫到肩部，肩部的皮膚是翹起來的，所以才記載拖曳刀傷，
    有看到死者氣管及血管斷裂，也有看到頸椎，頸部砍下去的
    刀傷是直接砍到頸椎的部位，這是一種比較長的刀所造成，
    而且要有相當力道才可以砍到這種程度，西瓜刀是有可能造
    成這種刀傷；另相驗報告中記載死者腹部的刀傷是7 公分，
    正確的應該是7.5 公分，因為我相驗的時候是先寫在草稿上
    面，草稿上記載是7.5 公分，所以這部分謄寫有誤，應該是
    7.5 公分等語明確（見原審卷(二)第37頁至第38頁）。而被害
    人謝幸娟遭被告同一西瓜刀砍殺，則受有兩側頸部深度切割
    傷約20×4公分（右側）及20×4公分（左側）、兩側胸鎖乳
    突肌斷裂與兩側頸靜脈斷裂、左臉撕裂傷約8×4公分、前胸
    撕裂傷約8×1公分、右手前臂撕裂傷約2×1公分、左手深部
    撕裂傷約6×1公分、出血性休克等情，亦有臺北市立聯合醫
    院和平院區診斷證明書附卷可佐（見偵查卷第154 頁）。又
    扣案西瓜刀刀柄轉移棉棒血跡經鑑定結果，與被害人陳素娥
    DNA-STR 型別相符，刀柄轉移棉棒DNA 與被告Y 染色體DNA-
    STR 型別相符；且現場所採得指紋經送鑑定比對結果，亦鑑
    定比對出被告之左食指、左環指、左中指指紋等情亦有上開
    內政部警政署刑事警察局鑑驗書在卷可按（見原審卷(一)第85
    頁至第86頁、第88頁至第89頁）。綜上所述，足徵被害人陳
    素娥受有前述傷勢因而死亡，被害人謝幸娟受有前揭傷害，
    均係因被告持西瓜刀分別砍殺所造成，洵足認定。又按刑法
    第332條第1項之強盜而故意殺人罪，是將強盜與殺人二個獨
    立犯罪行為，依法律規定結合成一罪，並加重其處罰，祇須
    相結合之殺人行為係既遂，即屬相當，其基礎犯之強盜行為
    ，不論是既遂或未遂，均得與之成立結合犯，僅於殺人行為
    係屬未遂時，縱令強盜行為既遂，因該罪並無處罰未遂犯規
    定，始不生結合犯關係，應予分別論罪（最高法院94年度台
    上字第7288號判決要旨參照）。查被告持西瓜刀先砍殺接待
    其挑選金飾被害人陳素娥，待陳素娥倒地後，旋走進櫃檯內
    ，對另一被害人謝幸娟喝令：「不許叫、不許聲張」等語，
    並持前開西瓜刀砍殺謝幸娟頸部2 刀，再詢問謝幸娟銀樓電
    燈開關之位置，擬關閉燈光，避免行凶奪財犯行遭店外行人
    看見，因謝幸娟未及時回答，復持前開西瓜刀砍殺謝幸娟，
    依上情觀之，被告先後對二個專屬生命法益為侵害行為，且
    其對於被害人謝幸娟之砍殺行為，係在其已殺害被害人陳素
    娥後，唯恐被害人謝幸娟呼救，並要求謝幸娟說出電源開關
    處，以利關閉電燈免遭他人發現，是其砍殺謝幸娟之緣由，
    顯為避免遭他人發現其強盜殺人（殺害陳素娥）之犯行而為
    ，自屬殺害被害人陳素娥後，另行起意為之甚明。而被害人
    謝幸娟經及時送醫急救，始幸免於難。
  (三)按頸部、臉部為人體血脈、氣管、神經等密佈之處，均為重
    要器官，另胸部、腹部亦為人體重要臟器所依存之處，而人
    之軀幹為身體重要臟器所在，屬人之要害，持利器猛砍，即
    有剝奪人生命之可能，此為眾所週知之事實，被告自無從諉
    稱不知。被告坦承有持銳利之西瓜刀先後朝被害人陳素娥頸
    部、左腹部砍殺，及持西瓜刀砍殺被害人謝幸娟左臉部、胸
    口、左手臂、右前手臂，而被害人陳素娥、謝幸娟分別受有
    上揭傷勢，足見被告下手之兇猛，被告確有殺人之決心故意
    ，灼然甚明。
  (四)被告及辯護人雖執前詞置辯，辯稱：被告應係毒癮服用戒毒
    藥物影響下，致神智不清及壓力導致情緒不穩，控制衝動能
    力降低而肇致本案發生，被告並無犯罪故意云云。惟查：
  1.按行為時因精神障礙或其他心智缺陷，致不能辨識其行為違
    法或欠缺依其辨識而行為之能力者，不罰；行為時因前項之
    原因，致其辨識行為違法或依其辨識而行為之能力顯著減低
    者，得減輕其刑；前二項規定，於因故意或過失自行招致者
    ，不適用之，刑法第19條定有明文。而刑法第19條有關行為
    刑事責任能力之規定，係指行為人於「行為時」，因精神障
    礙或其他心智缺陷之生理原因，其辨識行為違法之能力（學
    理上稱為「辨識能力」）或依其辨識而行為之能力（學理上
    稱為「控制能力」），因而不能、欠缺或顯著減低之心理結
    果者而言。其中「精神障礙或其他心智缺陷」之生理原因要
    件，事涉醫學上精神病科之專門學識，自有選任具該專門知
    識經驗者或囑託專業醫療機構加以鑑定之必要；倘經鑑定結
    果，行為人行為時確有精神障礙或其他心智缺陷，則其辨識
    行為違法或依其辨識而行為之能力，是否屬於不能、欠缺或
    顯著減低之心理結果，應由法院本於職權判斷評價之。
  2.原審將被告送國立臺灣大學醫學院附設醫院，請該院對被告
    實施精神鑑定，鑑定結果為：被告之臨床精神科診斷為安非
    他命依賴與海洛因依賴，其於98年4 月起於松德院區接受戒
    癮治療。依被告及其妻之陳述，被告服用松德院區醫師所開
    立之藥物後出現異常行為，包括昏睡、「不知道自己在做什
    麼，不會回應別人叫喚」、行為重複執著及對周遭環境懷疑
    度高之狀況。所謂被告出現之異常行為，亦見於安非他命及
    海洛因中毒與戒斷所呈現之臨床症狀內容中。據被告、被告
    其妻之陳述及松德院區病歷資料，被告自98年4 月至本案案
    發前此段期間，仍持續使用安非他命及海洛因，被告自稱服
    用松德院區處方後之異常行為（疑心、執著、易怒等），鑑
    定人員認為以藥理學推估，因被告所服用藥物導致之可能性
    低，而因其施用安非他命及海洛因所致之可能性較高。被告
    於鑑定過程中可回憶部分案發過程，且其於犯案前後及過程
    當中之行為包括至五金行買刀、於眼鏡行買太陽眼鏡、持刀
    向老闆娘威脅、拿取金飾、換掉血衣、步行回家、向太太索
    錢、搭計程車至新竹等行為，皆具高度組織性及目的性，與
    其所稱服藥後「不知道自己在做什麼，無法回應他人」之狀
    況不符。即使被告自述當天服用過兩次藥物，以其耐受性及
    涉案當日行為舉止而論，亦非未至藥物中毒意識不清之情況
    。被告表示，自己在犯案前猶豫該不該做，因為自幼就有觀
    念不可偷搶他人財物，且被告自陳犯案過程中因為怕被害人
    報警，所以才向對方揮刀。由此鑑定人員認為被告於犯案行
    為時仍有辨識本案行為違法之能力。被告表示「知道不可以
    搶劫，但最後還是做了」，其於犯案當時之衝動控制能力減
    低。鑑定過程中，被告表示案發當日早上及中午各吃過一次
    松德院區的處方，但否認案發當日有喝酒，與訊問筆錄所述
    矛盾。此陳述改變之效果是，被告涉案行為並非因受酒精之
    影響而致。被告表示，距離犯案前最近使用安非他命的時間
    是一個禮拜前，因此被告因獨立之安非他命中毒事件而產生
    涉案行為之機會亦低。被告犯案前使用海洛因的時間點則無
    記憶，因海洛因之作用時期很短，被告若非當天使用，被告
    因獨立之海洛因中毒事件產生涉案行為之機會亦低。被告犯
    案後，當日晚間於新竹曾施用安非他命及海洛因，但未接受
    其他藥物尿液篩檢及血液酒精濃度檢驗供佐證，若對於被告
    涉案前使用藥物之說法存疑，則被告案發當時之衝動控制能
    力可能受多種精神作用物質包括松德院區處分、酒精、安非
    他命及海洛因影響而有所減低，但被告受何種精神作用物質
    影響為多，無法確認。然就其案發過程，被告先至眼鏡行消
    費，但未於該處地點犯案，且被告途經眾多店家，也未起搶
    劫之行為，也至涉案地點之後，之一開始與店員間有合乎一
    般社會交易規範之互動，至時機較適合犯案時，始開始進行
    涉案行為，在店員有報警之動作時，攻擊店員，且有丟棄血
    衣之類的規避追緝行為。由此推測，被告對欲行搶劫之地點
    及對象有其選擇性，而其涉案行為之過程具有高度組織性，
    在其涉案行為與其精神症狀（疑心、執著、易怒）並無明顯
    關聯之情形下，本院鑑定人員認為被告於案發當時之衝動控
    制能力雖有可能減低，但未達顯著減低之程度。綜上所述，
    被告於98年8 月29日犯案時，並未因精神障礙或其他心智缺
    陷，至不能辨識其涉案行為之違法性；其雖可能因精神作用
    物質致其涉案時依其辨識而行為之控制能力降低，但其控制
    能力尚未達顯著減低之程度等語，此有該院99年8 月16日校
    附醫精字第0994700127號函文檢送之精神鑑定報告書附卷可
    按（見原審卷(二)第149 頁至第157 頁）。
  3.雖臺北市立聯合醫院松德院區，經原審囑託另對被告實施精
    神鑑定，該院鑑定結果略為：據被告自述案發當日接續服用
    松德院區門診所開立之藥物，並在自我陳述中表示過往即對
    使用處分之精神作用藥物後，曾發生的情形有「人事不知」
    之經驗，家人亦曾向被告描述被告服藥後精神狀況受影響之
    情形。被告於鑑定中之陳述與檢察署、法院訊問之陳述大致
    略同，然而對於行為細節之時序感受混亂，多次描述迭有出
    入，復參酌被告使用精神作用藥物與犯後之先後關係，及被
    告之過往史於服用精神作用藥物後可能出現之行為變異，被
    告於犯案時應處於精神作用藥物中毒狀態。然而，被告對於
    所發生之事情尚足以概略描述過程，且案發前至五金行買刀
    、至警局投案，買太陽眼鏡等行為，案發後返家更換衣著，
    隨後搭車離開等等行為觀之，足見被告於案發行為前後尚保
    有部分知覺、理會及判斷作用，因此推斷，被告在搶劫殺人
    時，應達辨別行為違法之能力與依其辨識而行為之能力，顯
    著減低之情形。被告於行為雖處於責任能力顯著減低之情形
    ，但被告於行為當日所使用之藥物係出於一己自由意思之行
    為，而被告未服用精神作用藥物時，並無明顯之精神病、嚴
    重情緒或其他相類之症狀，且被告自承對於精神作用藥物後
    之異常行為已有所知。綜言之，被告於98年8 月29日之行為
    雖已達辨別其行為違法之能力與依其辨識而行為之能力顯著
    降低之情形，惟被告自行決定服用精神作用藥物後，導致急
    性中毒，進而影響其精神狀態，需考量此為自行招致之行為
    ，應依刑法第19條第3 項所稱「因故意或過失自行招致者」
    等語，有臺北市立聯合醫院99年1 月19日北市醫松字第0993
    0017500 號函所檢附之精神鑑定報告書1 份附卷可稽（見原
    審卷(一)第217 頁至第222 頁），並經鑑定人楊添圍醫師於原
    審審理時證述在卷（見原審卷(二)第40頁背面至第43頁背面）
    。然依被告行為當時之組織性（如等施德源等男生離開後方
    拿出作案用之西瓜刀，並於砍殺被害人陳素娥、謝幸娟後仍
    知關閉電源及搜刮金飾等），以及行為後接受調查時，均能
    回憶當時的過程等情，上開鑑定結果認被告係服用藥物後而
    影響行為辨識能力云云，實有待商榷，亦難以遽採為有利於
    被告之認定。
  4.本院前審再將被告送臺北榮民總醫院為精神狀態之鑑定，經
    該院鑑定以：除考量陳員（即被告陳順進）於本案行為時可
    能受人格障礙及相關社會心理因素影響外，無客觀之資料顯
    示陳員於案發時是處於急性藥物中毒之狀態，陳員案發行為
    時亦未明顯受精神病症狀之影響或控制（如有人要害陳員之
    妄想或陳員受幻聽之指使等），陳員並非智能障礙之人應能
    分辨案發行為違法，故陳員案發時之精神狀態並無「因精神
    障礙或其他心智缺陷，致不能辨識其行為違法或欠缺其辨識
    而行為之能力」，亦無「因精神障礙或其他心智缺陷，致其
    辨識其行為違法或依其辨識而行為之能力顯著減低」之情形
    （行政院國軍退除役官兵輔導委員會臺北榮民總醫院100 年
    5 月11日北總精字第1000011142號函，本院上訴審卷(一)第79
    頁至第82頁）。
  5.再審被告於警詢、偵查及原審羈押庭對於所詢答問題，均能
    鉅細靡遺回答，顯然案發經過均記憶清楚。且其對於持西瓜
    刀強盜及選擇對象之理由，於原審羈押庭詢問時清楚供稱：
    「本來我就轉了很多家，臨時起意我跑去喝酒，喝酒後才去
    買刀，逛了好幾家銀樓，我想說不想太多人，就找了一家人
    比較少的地方，想說女人比較不會反抗這樣。」「沒有拿東
    西如何搶？一個口令可以搶東西嗎？」「（你特定找一家人
    比較少的銀樓，是避免？）避免傷及無辜。」等語明確（98
    年度聲羈字第312 號卷第6 頁），關於下手對象及使用兇器
    之選擇，並無顯然異常之情形。況且其於犯後先返回租屋處
    梳洗更換衣物，再將血衣、血褲、布鞋等物品裝在手提袋後
    丟棄，搭乘計程車前往板橋火車站後，再改搭另一部計程車
    前往新竹乙節，亦據被告於警詢時供述明確（見偵查卷第11
    頁），且有監視器翻拍相片在卷可憑，足認被告案發當日尚
    知更換服裝、轉乘不同車輛始前往新竹，以逃避追緝。復依
    謝幸娟於原審審理中證稱：「....我們正在做生意的時候，
    被告有說你們大的生意先做，我的小生意慢慢來，....陳素
    娥招呼被告，問被告要買什麼，被告說要買戒指送給他的太
    太....」等語（見原審卷(二)第38頁背面至第39頁），益徵被
    告於案發時尚能與他人正常應對，由此觀之，均顯與其自承
    服用精神作用藥物後會「人事不知」情形迥然不同。再者，
    被告於原審復自承：「....從當初起訴我的檢察官時我就有
    跟他說我沒有什麼精神疾病，但是我不知道到地院來審理時
    ，我有跟法官說檢察官起訴我所犯的條例，我認為我沒有那
    麼十惡不赦，才會向法官提起我有戒癮藥物，請法官幫我詳
    查的目的是因為我不是那麼十惡不赦的人，到現在為什麼會
    有這些精神鑑定的問題，我也是不知道，我也是莫名其妙..
    ..」等語（見原審卷(二)第177 頁背面）。依上各情，堪認國
    立臺灣大學醫學院附設醫院及臺北榮民總醫院上開精神鑑定
    報告，應較合於當時的行為情況而為可信，臺北市立聯合醫
    院松德院區所為之鑑定報告，與被告上述犯案冷靜清楚之舉
    動不符，而不可採，是被告為本件犯行時辨識能力及控制能
    力並無顯著降低之情形，洵堪認定。被告案發當時既無精神
    障礙或其他心智缺陷，致不能辨識其行為違法或欠缺依其辨
    識而行為之能力，或致其辨識行為違法或依其辨識而行為之
    能力，顯著減低之情形，自無從依據刑法第19條第1 、2 項
    之規定予以不罰或減輕其刑。又被告既無從依前開規定不罰
    或減輕其刑，自無再論及被告有無適用刑法第19條第3 項之
    必要，茲不贅述。
  6.綜上所述，依被告行為當時之組織性（如等施德源等男店員
    離開後方拿出作案用之西瓜刀，並於砍殺被害人陳素娥、謝
    幸娟後仍知關閉電源及搜刮金飾等），並先返回租屋處清洗
    、換裝，及搭車至新竹訪友購買毒品施用，借住友人家中逃
    避檢警追緝，遭警查獲後，接受調查時，均能回憶當時的過
    程等情，其對外界事務知覺理會及判斷作用均與一般人無異
    。且證人即逮捕被告之萬華分局偵查員葉文光於本院更一審
    審理時亦證稱：被告遭我們查獲後，到移送檢察官偵訊時都
    很冷靜，我們查獲他時，他開始否認是陳順進，之後我們說
    你就是陳順進本人，我們有你的身分證照片、錄影帶照片他
    才承認等語（見本院更一審卷第91頁背面）。依被告上開各
    種反應，足認被告於行為時，並無因精神障礙或其他心智缺
    陷之生理原因，其辨識行為違法之能力（學理上稱為「辨識
    能力」），或依其辨識而行為之能力（學理上稱為「控制能
    力」），因而不能、欠缺或顯著減低之心理結果者之情形，
    咸無疑義。被告及其辯護人所稱尚難憑採。
  (五)另被告對於其犯罪之動機為何，一再改變供述之內容，先後
    辯稱如後述，被告於98年8 月30警詢時供稱：「因為我有積
    欠職棒簽賭帳款約100 萬元左右，無力償還，所以才會想購
    買西瓜刀去搶銀樓」（見偵查卷(一)第10頁）；於檢察官聲請
    羈押，法官訊問時供稱：「我跟老婆吵架拿了3 千元就要離
    開他，我就直接跑去萬華分局，要去找他們裡面的同事，要
    跟他們講說哪些人在販賣毒品，哪些人在用毒品，叫他們去
    抓，以後我沒有機會用了。查不到，要我禮拜一再去，我就
    跑去喝酒，喝酒後我就跑去買西瓜刀，我說要去砍人，找了
    好幾間銀樓我看了很多人，一砍下去太多人我也不想，都是
    一些無辜的人，而且我的用意也是想說和老婆賭氣，沒錢？
    我去搶給你，我自己去死也沒關係，但我無心去殺人。但是
    我老婆就是沒有把我當作一回事」（見原審聲羈字卷第5 頁
    正、背面）；於檢察官偵查中供稱：「（你去銀樓搶金飾，
    你動機為何？）我從早上到中午都有吃躁鬱症的藥，當天中
    午我有跟我老婆吵架，我情緒就不穩定，我有自殺的念頭，
    之後我就跟我老婆拿了3 千元，我中午就到萬華分局找員警
    報案，因為分局不去抓賣毒品的，而要抓我，所以我就去分
    局，但是承辦員警不在分局，於是我就想要臨時去買一把西
    刀，之後我就回家準備，後來我就逛到銀樓，我進到銀樓之
    後就跟對方先聊」（見偵查卷第158 頁至第159 頁）；於檢
    察官移審原審法院訊問時供稱：「（為何選擇金成記銀樓犯
    案？）我沒有選擇，是到處逛，起先跟對方聊，後來想走，
    又沒有走，到最後為何會去搶劫還殺人，我真的不清楚。」
    「（職棒簽賭欠人家多少錢？）23萬元，我有能力償還。」
    （見原審卷(一)第13頁背面至第14頁）；於本院前審移審訊問
    時供稱：「我本身沒有缺錢，是我去金飾行強盜，持西瓜刀
    殺害2 人，1 個死亡，1 個倖免於死」（見本院上訴卷(一)第
    17頁背面）；於本院前審準備程序時供稱：「當初是因為我
    跟我太太吵架，我在外面有賭博習慣，賭資很大，那時候起
    訴書、地院認我是賭博輸錢，急於用錢，『那都不是事實』
    ，我可以證明我在98年3 月時，有賭贏六合彩600 多萬元，
    那時候我自己身上也有200 多萬元，我太太那邊也有200 多
    萬元，我自己的錢輸完，我要跟我太太拿錢，我太太不給我
    ，我就跟她吵架，因為我那時眼睛受傷，去台大、市立松德
    醫院就醫，有拿藥，早上、中午吃藥，也沒有休息，又跟我
    太太吵架，負氣跑出去，我現在很後悔，我自己也要去面對
    ，因為我本身沒有缺錢，但是又犯了這個錯誤」（見本院上
    訴審卷(一)第44頁背面）；於本院更一審準備程序時復稱：還
    完200 萬元賭債後，另外拿200 萬元給我太太去還房貸，後
    來職棒簽賭又輸了200 多萬元，我向我太太拿錢要還職棒簽
    賭所欠的20多萬元，我太太不肯，還跟我吵架云云（本院更
    一審卷第53頁背面）。綜觀被告歷次有關犯案動機其主要目
    的，均一再形塑因服用藥物及諸多壓力例如積欠賭債、施用
    毒品、與其妻感情不睦....等，造成其行為辨識能力、控制
    能力顯著減低，因而造致本案發生，然被告於行為時並無行
    為辨識能力、控制能力顯著減低之情形，業如前述。復酌以
    ，被告犯案後旋前往新竹找尋友人陳佑展購買毒品施用乙節
    ，除據被告坦認在卷外，亦據證人陳佑展於檢察官偵訊時結
    證屬實（見偵查卷(一)第134 頁至第135 頁）。而被告於犯案
    後，返回其上址租屋處，向其妻子陳虹拿取2 千元作為逃亡
    費用，並未與陳虹爭吵乙節，亦據證人陳虹於警詢時陳稱：
    陳順進於98年8 月29日下午4 時45分許（即被告與其妻陳虹
    最後一次通電話時間下午5 時14分許前半小時）回家跟我要
    錢，我給他2 千元，我有問他拿2 千元要做什麼，他告訴我
    要跑路，然後就離開了，而他在同日下午5 時14分許有打電
    話跟我聯絡，要我好好上班，我正要問他時，他就掛斷電話
    了，這是他最後一次跟我聯絡等語（見偵查卷(一)第34頁至第
    35頁），依陳虹證述內容，被告案發前自無與其妻陳虹有爭
    吵之情事，否則陳虹焉會再拿錢給被告，被告豈會於離去後
    再致電陳虹好好上班之理。另被告復辯稱：其於98年3 月時
    ，有賭贏六合彩600 多萬元，還完200 萬元賭債後，另外拿
    200 萬元給我太太去還房貸，後來職棒簽賭又輸了200 多萬
    元，我向我太太拿錢要還職棒簽賭所欠的20多萬元，我太太
    不肯，還跟我吵架云云，姑不論被告無法提出曾持有600 多
    萬現金之證據，縱如被告所稱其曾簽中六合彩賭贏600 多萬
    元，亦因被告上開支配運用彩金而分配花用殆盡無訛。再者
    ，依被告及辯護人於本院更一審所稱：被告願意賠償被害人
    100 萬元，而這100 萬元可由被告家人合力籌措等語，益徵
    被告本身經濟困頓。依上所述，足認被告犯案之動機顯係因
    失業而頓失經濟來源，復因簽賭及施用毒品，苦無金錢來源
    始犯下本案，足堪認定。
  (六)告訴代理人即律師郭學廉於本院前審及更一審審理時陳稱：
    被告所稱因夫妻吵架不合而起爭執，告訴人認為這不是事實
    ，當日被告是到萬華分局毒品人口報到，分局有跟他作說明
    ，出來之後被告就在萬華分局門口大聲叫囂，你要大的，我
    就給你一個大的，隨後就發生本件強盜殺人，在萬華分局大
    門口還有監視錄影等語（見上訴審卷(一)第107 頁正、背面、
    本院更一審卷第97頁）。然查，證人即萬華分局偵查員葉文
    光於本院更一審審理時證稱：本件案發前我們有將被告帶回
    分局驗尿，被告當時沒有表示不滿，只是虧我們應該去抓毒
    販，怎麼只會抓施用毒品的人來驗尿，並無講一些囂張的話
    或說要犯一些大案，他驗完尿就離開了等語（見本院更一審
    卷第91頁正、背面）。另證人即被告遭警帶回驗尿時之值班
    小隊長劉正章於本院更一審審理時亦證稱：萬華分局門口監
    視錄影存檔保存時間，最短一個月，最長沒有超過半年，被
    告經同仁帶回分局驗尿監視錄影紀錄時間距現在太久，應無
    保存了，當時我值班時並沒有聽到被告有在我們分局門口大
    小聲，或說要做一票大案等語（見本院更一審卷第114 頁背
    面至第115 頁）。是無積極證據證明被告有告訴代理人所指
    稱之事，另告訴代理人所提出之電子報，僅能證明媒體當日
    有報導此案，但不足以證明被告犯案之動機，附此敘明。
  (七)綜上所述，被告所辯不足採信，本案罪證明確，被告犯行洵
    堪認定，應予論罪科刑。
二、按西瓜刀，乃金屬製品，質地銳利，客觀上足以危害人之生
    命、身體之安全，自屬兇器之一種。被告陳順進持西瓜刀砍
    殺被害人陳素娥倒地而無反抗能力，其目的在於強劫「金成
    記銀樓」店內金飾，核被告此部分所為，係犯刑法第332 條
    第1 項之強盜而故意殺人罪；其另行起意，持同一西瓜刀砍
    殺被害人謝幸娟，幸經及時送醫始幸免於難，此部分所為，
    係犯刑法第271 條第3 項、第1 項之殺人未遂罪。被告所犯
    強盜而故意殺人罪及殺人未遂罪，犯意各別，罪名不同，應
    分論併罰。
三、原審對被告為有罪科刑之判決，固非無見。惟查：(一)被告持
    西瓜刀先砍殺接待其挑選金飾被害人陳素娥，待陳素娥倒地
    後，旋走進櫃臺內，對另一被害人謝幸娟喝令：不許叫、不
    許聲張等語，並持前開西瓜刀砍殺謝幸娟頸部2 刀，再詢問
    謝幸娟銀樓電燈開關之位置，擬關閉燈光，避免行凶奪財犯
    行遭店外行人看見，因謝幸娟未及時回答，復持前開西瓜刀
    砍殺謝幸娟。依上情觀之，被告先後對二個專屬生命法益為
    侵害行為，其對於被害人謝幸娟之砍殺行為，係在其已砍殺
    被害人陳素娥後，唯恐被害人謝幸娟呼救，並要求謝幸娟說
    出電源開關處，以利關閉電燈免遭他人發現，是其砍殺謝幸
    娟之緣由，係避免遭他人發現其殺害陳素娥強盜殺人犯行而
    為，自屬殺害被害人陳素娥後，另行起意為之甚明，所犯上
    開二罪應分論併罰。原判決認被告係基於強盜殺人劫財的單
    一犯意，所犯加重強盜與殺人未遂二罪相結合後，應論以刑
    法第332 條第1 項之強盜而故意殺人罪，尚有未洽。(二)原判
    決僅認被告砍陳素娥頸部1 刀及腹部1 刀，與謝幸娟所述：
    被告先亮出刀子二話不說就向陳素娥頸部砍1 刀下去，他就
    開始搜刮店內的金飾，過程中還知道要關燈作案，讓外面的
    人看不到裡面，被告看到陳素娥倒在那裡沒有死還過去『從
    他肚子再捅一刀....並在脖子上割一刀』等語不符。又謝幸
    娟受有兩側頸部深度切割傷約20x4公分（右側）及20x4公分
    （左側）、兩側胸鎖乳突肌斷裂與兩側頸靜脈斷裂、左臉撕
    裂傷約8x4 公分、前胸撕裂傷約8x1 公分、右手前臂撕裂傷
    約2xl 公分、左手深部撕裂傷約6x1 公分、出血性休克等情
    ，此有臺北市立聯合醫院和平院區診斷證明書一紙附卷可佐
    （見偵查卷第154 頁），則謝幸娟之頸部左右側、左臉、前
    胸、右手前臂、左手等部位既均有上開傷勢，應係遭被告持
    刀所傷，並據證人謝幸娟於本院更一審審理時證述明確，原
    判決僅認被告砍殺謝幸娟頸部2 刀及左臉部、胸口、左手臂
    各1 刀，漏未認定被告亦有砍謝幸娟右手前臂1 刀，尚有未
    洽。檢察官以被告上開二次殺害行為，各自侵害被害人陳素
    娥、告訴人謝幸娟之不同生命法益，在刑法評價上，該兩次
    殺害行為各具獨立性，應分論併罰，非無理由，被告上訴以
    其精神狀況有異肇致本案發生，並非故意犯之，為無理由。
    惟原判決既有可議，自應由本院將原判決撤銷改判。另按刑
    法第332 條第1 項之強盜殺人罪，其法定本刑為死刑或無期
    徒刑，而死刑乃剝奪犯罪行為人之生命權，一經宣告確定及
    執行，即無回復可能，強盜殺人者固然惡性重大，然現今刑
    罰個別處遇制度非祇在滿足以往「以牙還牙」「以眼還眼」
    之應報觀念，尤重在其「教育」之功能，立法者既未將強盜
    殺人罪之法定刑定為唯一死刑，而將無期徒刑列為選科之刑
    罰，其目的即在賦予審判者能就個案情狀，審慎酌定，俾使
    尚有教化遷善可能之犯罪行為人保留一線生機（最高法院95
    年度台上字第4074號判決要旨參照）。且死刑之存在，就現
    階段之刑事政策而言，與其說是一種報應主義之產物，毋寧
    說是對於某種特別犯罪，實現理性正義的需求，並為維護社
    會秩序或增進公共利益所必要，由於死刑之諭知為生命之剝
    奪，具有不可回復性，基於對生命價值、生命權及人道之基
    本尊重，法官在諭知死刑之判決前，除應就個案整體觀察，
    審酌刑法第57條所列科刑輕重之事項外，亦應審酌其他一切
    情狀，避免有失衡平，以及是否確為罪無可逭，非執行死刑
    不足以實現理性正義，並為維護社會秩序或增進公共利益所
    必要（最高法院95年度台上字第4566號判決要旨參照）。爰
    審酌被告與被害人陳素娥、謝幸娟並無深仇大恨，僅因缺錢
    花用而竟侵入店家強劫殺人、殺人未遂，膽大妄為，深具惡
    性，破壞社會秩序，情節甚為重大，惟被告表示願意由被告
    家人籌措資金賠償被害人家屬100 萬元，稍彌補前愆疚，然
    為被害人及家屬所婉拒，念其本性應非惡大，亦非無改過遷
    善之可能，若求處極刑或可消被害人家屬之怨恨，仍難慰被
    害人家屬內心之悲痛，反之如予被告陳順進一線生機，鼓勵
    其重新做人，以其餘生彌補被害人家屬之損害，不論對被告
    之親人或被害人之家屬，應更具社會價值及實益，且酌以其
    於偵審程序坦承部分犯行，係因身陷毒癮未能自拔，才犯下
    本件犯罪，但經緝獲到案後，已送觀察、勒戒及強制戒治，
    而經此等戒斷程序後，被告已能理性思考，深知當時行為非
    是，亦願就此負法律上責任，本院認其良心尚未泯滅，難謂
    全無求其生而不可得之餘地等一切情狀，就強盜故意殺人部
    分量處無期徒刑，並依刑法第37條第1 項規定宣告褫奪公權
    終身，就殺人未遂部分量處有期徒刑8 年，並定其應執行之
    刑，扣案之西瓜刀1 支，為被告所購買，且為本件犯罪所用
    之工具，迭據被告供承在卷，應依刑法第38條第1 項第2 款
    規定宣告沒收。至於被告行兇時所穿著沾有血跡之內衣、上
    衣、褲子各1 件及球鞋1 雙等物品，為被告日常穿著之衣物
    ，非供犯罪所用，亦非違禁物，而扣案之橘色手提袋1 只則
    為陳虹所有之物，業據陳虹證述在卷，爰均不予宣告沒收，
    附此敘明。
據上論斷，應依刑事訴訟法第369 條第1 項前段、第364 條、第
299 條第1 項前段，刑法第332 條第1 項、第271 條第1 項、第
2 項、第51條第4 項、第37條第1 項、第38條第1 項第2 款，判
決如主文。
本案經檢察官侯寬仁到庭執行職務。
中    華    民    國   100    年    12    月     6    日
                  刑事第四庭  審判長法  官  陳筱珮  
                                    法  官  楊貴雄
                                    法  官  邱滋杉
以上正本證明與原本無異。
如不服本判決，應於收受送達後10日內向本院提出上訴書狀，其
未敘述上訴之理由者，並得於提起上訴後10日內向本院補提理由
書狀（均須按他造當事人之人數附繕本）。
                                    書記官  劉貞達
中    華    民    國   100    年    12    月    9     日
附錄本案論罪科刑法條全文－－
刑法第332 條：
犯強盜罪而故意殺人者，處死刑或無期徒刑。
犯強盜罪而有下列行為之一者，處死刑、無期徒刑或10年以上有
期徒刑：
一、放火者。
二、強制性交者。
三、擄人勒贖者。
四、使人受重傷者。
刑法第271 條：
殺人者，處死刑、無期徒刑或10年以上有期徒刑。
前項之未遂犯罰之。
預備犯第1 項之罪者，處2 年以下有期徒刑。